【裁判字號】    90,訴,295
【裁判日期】    920416
【裁判案由】    偽造文書等
【裁判全文】
臺灣嘉義地方法院刑事判決                            九十年度訴字第二九五號
    公  訴  人  臺灣嘉義地方法院檢察署檢察官
    被      告  乙○○
右列被告因偽造文書等案件，經檢察官提起公訴（八十九年度偵字第九六二號），本
院判決如左：
    主  文
乙○○連續行使偽造私文書，足以生損害於他人，處有期徒刑肆月，如易科罰金，以
佰元折算壹日。如附表二所示之物沒收。又以詐術得財產上不法之利益，處有期徒
刑月，如易科罰金，以佰元折算壹日。應執行有期徒刑陸月，如易科罰金，以
佰元折算壹日。如附表二所示之物沒收。
    事  實
一、乙○○係嘉義市「協鋒輪胎行」之負責人，甲○○係其顧客。（一）乙○○為便
    利將來順利就甲○○之修車費用獲得清償，於民國八十八年七月間某日，徵得甲
    ○○同意，幫甲○○申請花旗銀行發行，卡號000000000000000
    0號之信用卡一張，並代為保管該卡。詎乙○○竟意圖為自己不法之所有，於八
    十八年八月八日，變易持有為所有之意思，將該張信用卡侵占入己，隨即基於意
    圖為自己不法所有及行使偽造私文書之概括犯意，連續於如附表一編號一至十三
    所示之消費時間、商店，持上開信用卡購買如附表一編號一至十三所示金額之物
    品，偽造甲○○本人於如附表一編號一至十三所示之時、地使用信用卡消費之電
    磁紀錄，乙○○且在簽帳單上偽造甲○○之署押（詳如附表二），持交各該商店
    作為消費之憑據，以表示均係「甲○○」消費之意，共計消費新台幣（下同）一
    萬三千一百八十三元，使如附表一編號一至十三所示消費商店不知情之店員不疑
    有他陷於錯誤，而交付其購買之商品，足生損害於如附表一編號一至十三所示之
    商店名稱及甲○○之利益，以及聯合信用卡處理中心對信用卡管理之正確性。（
    二）又乙○○明知ＮＯＫＩＡ（即諾基亞牌）五一三０型手機之市價單配約四千
    八百元，搭配中華電信門號保證金二千九百元，合計七千七百元，竟向甲○○詐
    稱該手機價值二萬九千零五十二元，而騙取甲○○於八十八年八月十三日前往協
    鋒輪始行，以該信用卡刷卡，再從中詐得差價二萬一千三百五十二元之不法利益
。嗣甲○○於收受花旗銀行之消費帳單後，始知上情。
二、案經甲○○訴由嘉義市警察局第二分局報請臺灣嘉義地方法院檢察署檢察官偵查
    起訴。
    理  由
一、右揭事實，除事實（二）被告乙○○辯稱：上開手機之價格是東南通訊行的人說
    的，錢已經拿給該通訊行一名叫朱財家的人，伊未得分文云云外，餘均供承不諱
    ，核與被害人甲○○指述之情節相符，並有花旗銀行持卡人甲○○之消費明細、
    上開信用卡影本各一紙、花旗銀行信用卡申請資料影本（見偵查卷第四二頁、第
    四九、五○、六一頁）足憑；又被告於八十八年八月間替告訴人購買之ＮＯＫＩ
    Ａ五一三０型手機，約值四千八百元，辦理中華電信門號須繳納二千九百元之保
    證金，共僅須七千七百元之費用，然告訴人刷卡之金額卻達二萬九千零五十二元
    乙情，亦有估價單一張（見偵查卷第三八頁背面）、中華電信股份有限公司台灣
    南區電信分公司嘉義營運處九十一年三月二十二日嘉服（一）字第９１Ｃ０６０
    ００４５號函及所附告訴人租用行動電話資料，以及購買上開行動電話刷卡之簽
    帳單一張在卷足資佐證（見偵查卷第三二頁及本院卷第八一、八二頁），堪認被
    告之上開自白與事實相符，足以採信。至被告辯稱部分，查上開手機究係何人交
    由被告賣予告訴人乙情，被告於偵查中供稱係綽號「阿信」之人，然於本院審理
    時竟稱係「朱財家」之人，則其前後供述不一，顯徵情虛，且其自始至終均未提
    供綽號「阿信」或「朱財家」之年籍資料等供本院調查，是其所辯，是否與實情
    相符，即有可疑；而該手機於八十八年八月間之市價，單機約七千元，全配約七
    千三百元，搭配門號約四千五百元乙情，業經台灣諾基亞股份有限公司函覆屬實
    （見本院卷第一九一頁），則告訴人以二萬九千零五十二元之價格購得上開手機
    ，顯逾一般自由經濟市場之合理價格，再參諸被告於本院審理中亦自承該手機以
    二萬多元之價格購得並不合理，且加以被告係經營輪胎行，非經營通訊行等情，
    顯見被告自始即有以詐術使告訴人陷於錯誤，而從中詐得差價之不法利益之故意
    甚明，且縱其所辯屬實，充其量僅係與綽號「阿信」或「朱財家」之人就詐欺得
    利部分成立共同正犯，仍無解於其所犯詐欺得利之罪責。本件事證明確，被告犯
    行洵堪認定。
二、按信用卡上均有發卡銀行之名稱，以表彰係該銀行發行之信用卡，交由持卡人，
    持卡人於信用卡上簽名，係表彰該簽名之人持卡使用，得於一定額度內得持卡簽
    帳消費，核屬私文書之性質。又於簽帳單上簽名係表示持卡人以信用卡在消費商
    店消費一定金額之確認，亦為私文書之一種。因之每次持信用卡消費，並在簽帳
    單偽造署押後，交由所消費之商家收執，應視為一個行使偽造文書行為。是核被
    告乙○○就前揭事實（一）所為，係犯刑法第三百三十五條第一項之侵占罪；第
    二百十六條、第二百十條行使偽造私文書罪及第三百三十九條第一項之詐欺取財
    罪。又被告於簽帳單上偽造甲○○署押之行為，係偽造私文書之部分行為，而偽
    造私文書之低度行為，應為行使之高度行為所吸收，均不另論罪。被告利用不知
    情之如附表一編號一至十三所示消費商店之店員遂行如附表一編號一至十三所示
    犯行，係間接正犯。又被告先後多次行使偽造私文書及詐欺取財犯行，時間緊接
    ，方法相同，觸犯構成要件相同之罪名，顯係基於概括犯意為之，為連續犯，應
    依刑法第五十六條之規定，以一罪論，並加重其刑。又被告所犯侵占、連續行使
    偽造私文書及連續詐欺取財三罪間，有方法、結果之牽連關係，為牽連犯，應從
    一重之連續行使偽造私文書罪處斷。另被告就前揭事實（二）所為，係犯刑法第
    三百三十九條第二項之詐欺得利罪。再被告所犯連續行為偽造私文書罪與詐欺得
    利罪二罪間，犯意各別，罪名有異，應分論併罰。爰審酌被告之品行、犯罪之動
    機、手段、所生危害，及被告對其大部分犯行坦承不諱，且已與告訴人達成和解
    ，有嘉義市東區調解委員會調解書在卷可參（偵查卷第八頁，惟未全數清償告訴
    人），態度良好等一切情狀，量處如主文所示之刑，並諭知易科罰金之折算標準
    ，及定其應執行之刑，以示懲儆。又如附表二所示簽帳單上偽造之「甲○○」署
    押，雖未扣案，然不能證明業已滅失，應依刑法第二百十九條宣告沒收。又行為
    後，法律有變更者，適用裁判時之法律，刑法第二條第一項前段定有明文。查刑
    法第四十一條規定：「犯最重本刑為三年以下有期徒刑以下之刑之罪，而受六月
    以下有期徒刑或拘役之宣告，因身體、教育、職業或家庭之關係，執行顯有困難
    者，得以一元以上三元以下折算一日，易科罰金。」業於九十年一月四日修正，
    同年月十日經總統公布，同條第一項規定：「犯最重本刑為五年以下有期徒刑以
    下之刑之罪，而受六月以下有期徒刑或拘役之宣告，因身體、教育、職業、或家
    庭之關係或其他正當事由，執行顯有困難者，得以一元以上三元以下折算一日，
    易科罰金。但確因不執行所宣告之刑，難收矯正之效，或難以維持法秩序者，不
    在此限。」；查被告犯罪後，刑法第四十一條業經修正公布，兩相比較，則新法
    第四十一條與修正前同法第四十一條之規定比較，以修正後之現行新法即裁判時
    之法較有利於行為人，自應依刑法第二條第一項前段規定，適用裁判時之法律規
    定，併此敘明。
三、據上論斷，應依刑事訴訟法第二百九十九條第一項前段，刑法第二條第一項前段
    、第五十六條、第二百十六條、第二百十條、第三百三十九條第一項、第二項、
    第三百三十五條第一項、第五十五條、第五十一條第五款、第四十一條第一項前
    段、第二百十九條，罰金罰鍰提高標準條例第一條前段、第二條，判決如主文。
本案經檢察官黃正雄到庭執行職務。
中      華      民      國    九十二    年      四      月     十六     日
                                      臺灣嘉義地方法院刑事第一庭
                                          法  官  黃  仁  勇
右正本證明與原本無異。
如不服本判決，應於判決送達後十日內，向本院提出上訴狀。
中      華      民      國    九十二    年      四  月     十六     日
                                          書記官  呂  權  芳
附錄法條：
(1)刑法第二百十六條：
行使第二百十條至第二百十五條之文書者，依偽造、變造文書或登載不實事項或使登
載不實事項之規定處斷。
(2)刑法第二百十條：
偽造、變造私文書，足以生損害於公眾或他人者，處五年以下有期徒刑。
(3)刑法第三百三十九條第一項、第二項：
意圖為自己或第三人不法之所有，以詐術使人將本人或第三人之物交付者，處五年以
下有期徒刑、拘役或科或併科一千元以下罰金。
以前項方法得財產上不法之利益或使第三人得之者，亦同。
(4)刑法第三百三十五條第一項：
意圖為自己或第三人不法之所有，而侵占自己持有他人之物者，處五年以下有期徒刑
、拘役或科或併科一千元以下罰金。
附表一：
編號    消  費  日  期           消  費  商  店        消費金額（新台幣）
一、    八八．０八．０八         欣隆加油站有限公司             一一０元
二、    八八．０八．一０         福元百貨股份有限公司           三二０元
三、    八八．０八．一０         福元百貨股份有限公司           五八二元
四、    八八．０八．十二         福元百貨股份有限公司         三九八元
五、    八八．０八．十三         欣隆加油站有限公司             一一八元
六、    八八．０八．十五         欣隆加油站有限公司               四八元
七、    八八‧０八‧十六         金永泰銀樓                   五七００元
八、    八八．０八．十七         欣隆加油站有限公司             三００元
九、    八八．０九．０六         欣隆加油站有限公司               九六元
十、    八八．０九．０六         欣隆加油站有限公司             一一一元
十一、  八八．０九．十四         欣隆加油站有限公司             一００元
十二、  八八．０九．十四         欣隆加油站有限公司             三００元
十三、  八八．０九．十七         合洋電訊股份有限公司         五０００元
合  計                                              一萬三千一百八十三元
附表二：
┌──┬──────────────┬─────────────────┐
│編號│  文  書  名  稱            │  應  沒  收  之  物              │
├──┼──────────────┼─────────────────┤
│一  │在如附表一編號一至十三所示之│偽造「甲○○」之署押共三枚（為壓印│
│    │消費商店所簽立之簽帳單。    │機壓印，三聯式，一聯交由客戶收執，│
│    │                            │一聯由商店留存，一聯供請款用，在客│
│    │                            │戶收執聯上簽留署押，即同時複寫於其│
│    │                            │他二聯）。                        │
└──┴──────────────┴─────────────────┘


司法院資訊處製作；財團法人民間司法改革基金會備份。
